臺灣新北地方法院民事判決
110年度訴字第901號
原      告  鄭仲軒

被      告  陳季明
訴訟代理人  吳啟孝律師
複  代理人  梅玉東律師
            謝政曄

上列當事人間請求返還借款等事件，經本院於民國110年12月9日
言詞辯論終結，判決如下：
    主  文
一、被告應給付原告新臺幣（下同）150萬元，及自民國109年12
    月16日起至清償日止，按週年利率百分之5計算之利息。
二、訴訟費用由被告負擔。
    事實及理由
一、原告的主張
（一）被告於民國109年10月8日向原告借款新臺幣（下同）150
      萬元，約定清償日為109年10月22日，被告並簽立附表一
      所示支票3紙作為借款擔保。乃原告於109年10月8日交付
      現金150萬元予訴外人劉慧雲，借款交付時被告雖不在場
      ，但劉慧雲有致電徵詢被告同意，且劉慧雲與被告於電話
      中商談的結論就是將借款存入被告甲存帳戶。嗣被告屆期
      未為清償，附表一所示支票之甲存帳戶亦遭列為拒絕往來
      戶。
（二）被告與訴外人劉慧雲復於110年2月22日與原告成立和解契
      約，被告亦為和解契約當事人，被告與劉慧雲承諾按月給
      付10萬元分期清償，但僅給付5萬元便沒有繼續履行，被
      告於和解時並簽立附表二所示本票予原告。
（三）原告依附表一所示支票法律關係、附表二所示本票法律關
      係、消費借貸法律關係及保證法律關係，擇一請求被告給
      付150萬元。
（四）聲明：被告應給付原告150萬元，及自支付命令送達翌日
      起至清償日止，按週年利率百分之5計算之利息。
二、被告的答辯
（一）被告未向原告借款，借款人是劉慧雲。被告雖有將甲存帳
      戶交給劉慧雲使用，但沒有准許劉慧雲隨便亂開。原告就
      附表一所示支票為原因關係抗辯，即原告交付劉慧雲之借
      款非150萬元，亦未交付150萬元予被告。又原告未曾向付
      款人提示附表一所示支票，自不得向被告請求給付票款。
（二）原告未曾保證劉慧雲之借款債務，即便成立保證契約，亦
      僅為普通保證，原告必先就劉慧雲之財產為強制執行無效
      果時，始由被告代負清償借款責任。
（三）若認有保證關係，應為附主債務人強制執行無效果被告始
      應給付之條件判決。
（四）聲明：原告之訴駁回。　　　
三、本院的判斷
（一）票據乃文義證券及無因證券，票據上之權利義務悉依票上
      所載文義定之，與其基礎之原因關係各自獨立，票據上權
      利之行使不以其原因關係存在為前提。執票人行使票據上
      權利時，就其基礎之原因關係確係有效存在不負舉證責任
      。且若票據債務人以自己與執票人間所存抗辯之事由對抗
      執票人，依票據法第13條規定觀之雖非法所不許，仍應先
      由票據債務人就該抗辯事由之基礎原因關係負舉證之責任
      。
（二）原告提出附表二所示本票請求被告給付票款，並主張該本
      票之原因關係為兩造就消費借貸成立之和解契約；被告則
      否認兩造間有何消費借貸及和解契約關係，並主張該本票
      之簽發係被告替劉慧雲擔保。依照前述說明，自應由被告
      就該本票之原因關係負舉證之責。惟被告未舉證以實其說
      ，自無從以原因關係對抗原告。是原告依票據法第121條
      、第52條第1項規定，請求被告給付附表二所示本票票款1
      50萬元，應屬有據。又附表二所示本票已屆票載到期日即
      110年4月30日，且未約定利率，依票據法第124條準用第2
      8條第2項規定，定為年利6釐。是原告請求被告給付自支
      付命令送達翌日即109年12月16日起按週年利率百分之5計
      算之利息，亦應有據。
四、結論
（一）原告依票據法第121條、第52條第1項規定，請求被告給付
      附表二所示本票票款150萬元，及自109年12月16日起至清
      償日止，按週年利率百分之5計算之利息，為有理由，應
      予准許。至原告另依附表一所示支票、消費借貸、保證等
      法律關係對被告所為請求，因屬選擇合併，其依本票法律
      關係之請求既有理由，自毋庸就其餘請求權另予審究，附
      此敘明。
（二）訴訟費用分擔之依據為民事訴訟法第78條。　　　
中　　華　　民　　國　　110 　年　　12　　月　　27　　日
                  民事第四庭    法　官　林琮欽
以上正本係照原本作成
如對本判決上訴，須於判決送達後20日內向本院提出上訴狀。如
委任律師提起上訴者，應一併繳納上訴審裁判費。
中　　華　　民　　國　　110 　年　　12　　月　　27　　日
                                書記官　陳威同

附表一
發票人 發票日 金額 支票號碼 陳季明 109年10月22日 新臺幣59萬元 MA0000000 陳季明 109年10月22日 新臺幣62萬元 MA0000000 陳季明 109年10月22日 新臺幣56萬元 MA0000000 

附表二
發票人 發票日 到期日    金額 本票號碼 陳季明 110年2月22日 110年4月30日 新臺幣150萬元 CH0000000